---
title: "UAS_SNP_Kelompok K"
author: "KELOMPOK K"
date: "2023-12-06"
output:
  pdf_document: default
  html_document:
    df_print: paged
---


# Memanggil Library
```{r, warning=FALSE}
library(readxl)
library(DescTools)
library(nonpar)
library(dplyr)
library(tidyr)
library(ggplot2)
```

# Preprocessing Data
```{r, warning=FALSE}
setwd("C:/Users/AURA/Music/OneDrive/Pictures/Kuliah/Data Sekunder")

data=read_excel("hidup_provinsi.xlsx")
data
```

## Uji Normalitas
```{r, warning=FALSE}
uji_normalitas_shapiro <- function(data, alpha = 0.05) {
  # Mengambil hanya variabel numerik dari data
  numeric_vars <- Filter(is.numeric, data)
  
  # Inisialisasi vektor untuk menyimpan hasil uji
  hasil_uji <- vector("list", length = ncol(numeric_vars))
  
  # Inisialisasi vektor untuk menyimpan keterangan distribusi
  keterangan_distribusi <- character(length = ncol(numeric_vars))
  
  # Melakukan uji normalitas Shapiro-Wilk untuk setiap variabel numerik
  for (i in seq_along(numeric_vars)) {
    var <- numeric_vars[[i]]
    shapiro_test <- shapiro.test(var)
    hasil_uji[[i]] <- shapiro_test
    
    # Menyimpan keterangan distribusi
    if (shapiro_test$p.value < alpha) {
      keterangan_distribusi[i] <- "Distribusi Tidak Normal"
    } else {
      keterangan_distribusi[i] <- "Distribusi Normal"
    }
  }
  
  # Menyusun hasil uji dan keterangan distribusi menjadi data frame
  hasil_df <- data.frame(
    Variable = names(numeric_vars),
    Shapiro_P_Value = sapply(hasil_uji, function(x) x$p.value),
    Distribution_Status = keterangan_distribusi
  )
  
  return(hasil_df)
}

```

## Uji Shapiro-Wilk
```{r, warning=FALSE}
uji_normalitas_shapiro(data)
```


## Summary Data
```{r, warning=FALSE}
summary(data)
```

## Pengambilan Data Numeric
```{r, warning=FALSE}
datanumeric <- data[, -which(names(data) == "Provinsi")]
datanumeric
```
## Perhitungan Statistika Deskriptif
```{r, warning=FALSE}
statistika_deskriptif <- function(data) {
# Mendapatkan hanya kolom-kolom numerik
kolom_numerik <- data[, sapply(data, is.numeric)]
# Inisialisasi vektor kosong untuk menyimpan hasil perhitungan
variables <- names(kolom_numerik)
means <- medians <- q1s <- q3s <- variances <- sds <- ranges <- sums <- mins <- maxs <- numeric(length(variables))
# Loop untuk setiap variabel numerik
for (i in seq_along(variables)) {
  variable <- variables[i]
  values <- kolom_numerik[[variable]]
# Hitung statistika deskriptif
  means[i] <- mean(values)
  medians[i] <- median(values)
  q1s[i] <- quantile(values, 0.25)
  q3s[i] <- quantile(values, 0.75)
  variances[i] <- var(values)
  sds[i] <- sd(values)
  ranges[i] <- max(values) - min(values)
  sums[i] <- sum(values)
  mins[i] <- min(values)
  maxs[i] <- max(values)
}

hasil <- data.frame(Variabel = variables, Mean = means, Median = medians, Q1 = q1s, Q3 = q3s, Variance = variances, SD = sds, Range = ranges, Sum = sums, Min = mins, Max = maxs, stringsAsFactors = FALSE)

return(hasil)
}
```

## Nilai Statistika Deskriptif
```{r, warning=FALSE}
statistika_deskriptif(data)
```

# Visualisasi Data
## Pengecekan Outlier
```{r, warning=FALSE}
par(mfrow=c(1,4))
for(i in 1:4) {boxplot(datanumeric[,i], main=names(datanumeric)[i])}
```

## Pengecekan Distribusi Data
```{r, warning=FALSE}
variabel_numerik <- c()
# Loop for untuk menelusuri kolom-kolom di dbdjabar
for (col_name in names(datanumeric)) {
if (is.numeric(datanumeric[[col_name]])) {
variabel_numerik <- c(variabel_numerik, col_name)
}
}
# Menampilkan Hasil
print(variabel_numerik)
```

```{r, warning=FALSE}
# Inisialisasi plot
par(mfrow = c(2, 2), mar = c(2, 2, 2, 2))
# Loop for untuk membuat histogram untuk setiap variabel numerik
for (i in 1:length(variabel_numerik)) {
var <- variabel_numerik[i]
hist_data <- datanumeric[[var]]
# Membuat Histogram
hist(hist_data, main = paste("Histogram", var), col = "#967A51", xlab = var, ylab = "Frequency")
}
```

# Uji K-Sampel Independen
## Uji Kruskal-Wallis
```{r, warning=FALSE}
#Uji Kruskal-Wallis
kruskal.test(datanumeric)
```

## Uji Jonckheere-Terpstra
```{r, warning=FALSE}
#Uji Johnkheere-Terpstra
JonckheereTerpstraTest(datanumeric)
```

# Uji K-Sampel Dependen
## Uji Friedman
```{r, warning=FALSE}
#Uji Friedman
friedman.test(data.matrix(datanumeric))
```

## Uji Perbandingan Ganda
```{r, warning=FALSE}
#Uji Perbandingan Ganda
tabel_z = 0.05/(4*(3))

z = 2.64
print(paste("Nilai Z adalah", z))
rumus = z*(sqrt((34*4*5)/6))
print(paste("Hasil Perhitungan Uji Perbandingan Ganda", rumus))

sum_r_2020 <- 34
sum_r_2021 <- 68
sum_r_2022 <- 102
sum_r_2023 <- 136
sprintf("Nilai sum ranking dari tahun 2020 adalah %d, tahun 2021 adalah %d, tahun 2022 adalah %d, dan tahun 2023 adalah %d", sum_r_2020, sum_r_2021, sum_r_2022, sum_r_2023)

if (abs(sum_r_2020-sum_r_2021)>rumus) {
  print("Nilai UHH di Provinsi-Provinsi Indonesia Tahun 2020 dan Tahun 2021 memberikan perbedaan")
} else {
  print("Nilai UHH di Provinsi-Provinsi Indonesia Tahun 2020 dan Tahun 2021 tidak memberikan perbedaan")
}

if (abs(sum_r_2020-sum_r_2022)>rumus) {
  print("Nilai UHH di Provinsi-Provinsi Indonesia Tahun 2020 dan Tahun 2022 memberikan perbedaan")
} else {
  print("Nilai UHH di Provinsi-Provinsi Indonesia Tahun 2020 dan Tahun 2022 tidak memberikan perbedaan")
}

if (abs(sum_r_2020-sum_r_2023)>rumus) {
  print("Nilai UHH di Provinsi-Provinsi Indonesia Tahun 2020 dan Tahun 2023 memberikan perbedaan")
} else {
  print("Nilai UHH di Provinsi-Provinsi Indonesia Tahun 2020 dan Tahun 2023 tidak memberikan perbedaan")
}


if (abs(sum_r_2021-sum_r_2022)>rumus) {
  print("Nilai UHH di Provinsi-Provinsi Indonesia Tahun 2021 dan Tahun 2022 memberikan perbedaan")
} else {
  print("Nilai UHH di Provinsi-Provinsi Indonesia Tahun 2021 dan Tahun 2022 tidak memberikan perbedaan")
}

if (abs(sum_r_2021-sum_r_2023)>rumus) {
  print("Nilai UHH di Provinsi-Provinsi Indonesia Tahun 2021 dan Tahun 2023 memberikan perbedaan")
} else {
  print("Nilai UHH di Provinsi-Provinsi Indonesia Tahun 2021 dan Tahun 2023 tidak memberikan perbedaan")
}


if (abs(sum_r_2022-sum_r_2023)>rumus) {
  print("Nilai UHH di Provinsi-Provinsi Indonesia Tahun 2022 dan Tahun 2023 memberikan perbedaan")
} else {
  print("Nilai UHH di Provinsi-Provinsi Indonesia Tahun 2022 dan Tahun 2023 tidak memberikan perbedaan")
}
```

## Uji Page
```{r, warning=FALSE}
#Uji Page
uji_page <- as.matrix(data.frame(datanumeric))
PageTest(uji_page)
```


# Uji Asosiatif
## Uji Korelasi Spearman
### Fungsi Uji Spearman
```{r, warning=FALSE}
uji_spearman <- function(data, variabel1, variabel2, alpha = 0.05) {
# Mengambil kolom-kolom yang sesuai dengan variabel yang diberikan
  data_subset <- data[, c(variabel1, variabel2)]
# Melakukan uji Spearman
  hasil_uji <- cor.test(data_subset[[variabel1]], data_subset[[variabel2]], method = "spearman")
# Menyusun hasil ke dalam data frame
  hasil_df <- data.frame(
    Variabel1 = variabel1,
    Variabel2 = variabel2,
    rho = hasil_uji$estimate,
    P_value = hasil_uji$p.value,
    alpha = alpha,
    Kesimpulan = ifelse(hasil_uji$p.value < alpha, "Tolak H0", "Gagal Tolak H0")
)
return(hasil_df)
}
```

### Nilai Uji Spearman
```{r, warning=FALSE}
hasil_uji_2020_2021 <- uji_spearman(data, "2020", "2021")
hasil_uji_2020_2021
hasil_uji_2020_2022 <- uji_spearman(data, "2020", "2022")
hasil_uji_2020_2022
hasil_uji_2020_2023 <- uji_spearman(data, "2020", "2023")
hasil_uji_2020_2023
hasil_uji_2021_2022 <- uji_spearman(data, "2021", "2022")
hasil_uji_2021_2022
hasil_uji_2021_2023 <- uji_spearman(data, "2021", "2023")
hasil_uji_2021_2023
hasil_uji_2022_2023 <- uji_spearman(data, "2022", "2023")
hasil_uji_2022_2023
```

## Nilai Seluruh Uji Spearman beserta Kesimpulannya
```{r, warning=FALSE}
hasil_akhir_spearman <- rbind(hasil_uji_2020_2021, hasil_uji_2020_2022, hasil_uji_2020_2023,
hasil_uji_2021_2022, hasil_uji_2021_2023, hasil_uji_2022_2023)
hasil_akhir_spearman
```

